臺灣臺北地方法院民事判決　　　　　　　　　　　　九十二年度訴字第二二七三號
　　原　　　告　內新紡織股份有限公司
　　法定代理人　丙○○
　　訴訟代理人　己○○
　　被　　　告　盈金實業股份有限公司
　　法定代理人　丁○○
　　訴訟代理人　林明正律師
　　複　代理人　吳忠勇律師
右當事人間給付貨款事件，本院於民國九十三年十一月十八日言詞辯論終結，判決如
左：
    主  文
原告之訴及假執行之聲請均駁回。
訴訟費用由原告負擔。
    事實及理由
一、原告聲明：(1)被告應給付原告新台幣（下同）七十七萬一千一百五十二元及自起
    訴狀繕本送達翌日起至清償日止，按年息百分之五計算之利息。(2)願供擔保請准
    宣告假執行。並陳述：
  (1)被告於民國九十年十一月間起至九十一年三月底止陸續向原告訂購各式規格貨，
    貨款總計一百八十八萬七百十八元，原告已交貨並已開立統一發票予被告。惟被
    告僅給付一百一十萬九千五百六十八元外，尚積欠原告七十七萬一千一百五十元
    貨款未清償。
  (2)被告係第一次和原告往來，故對貨物品質、往來過程，均較原告其他往來訂貨對
    象謹慎，被告來訂購前先有試紗之程序等，原告亦均配合處理。被告盈金下單前
    之試紗確認，紗品質完全沒問題。第一筆出貨日期九十年十一月十七日，計六○
    九．六公斤，原告亦配合以低於正常價五元即單價一一○元計價送貨，並經被告
    試紗確認品質合格後，方向原告採購，系爭貨物應無瑕疵。
  (3)被告完成試紗程序後，始正式下單，並從九十一年二月二十日起陸續送貨至九十
    一年三月二十一日止，計七筆貨之預估送貨日期及訂貨量向原告採購，而正式交
    貨數量及交貨日期，則嗣被告通知原告方依約交付。系爭貨物送貨量及送貨日期
    既經被告告知，原告方配合出貨，按理被告應係於第一批貨織廠使用快完時，被
    告亦確認紗品質沒問題，再通知送第二批貨，以此類推至第七批貨送完，而大貨
    品質和試紗品質完全一樣，且貨物品質被告於貨到自應隨即驗收方予使用，怎會
    於全部貨物全數交貨完畢後方有瑕疵，顯與貨品瑕疵責任之經驗法則不符。
  (4)被告織布過程除由原告負責紗品供貨外，其餘織布、染色之加工程序，皆由被告
    自找之配合廠商負責，而原告僅交紗給被告，不是交布，布有瑕疵非原告問題，
    恐是織布和染色後加工的問題，瑕疵責任不在原告。況布的組織是紗和彈性纖維
    交織在一起，兩者物性差異大，無法相容組合，容易產生布的瑕疵。故是否被告
    主張之布瑕疵，係因混織物所致或織布、染色加工程序疏失所致，蓋與原告無涉
    ，被告自應就其主張瑕疵擔保責任所在善盡舉證責任。原告已依約交貨，且經被
    告驗收受領，則原告已履行出賣人之義務，被告自應給付貨款之義務。
二、被告聲明：如主文所示，如受不利判決，願供擔保請准宣告免假執行。並陳述：
  (1)被告向原告訂購之NYLON＋OP 單面布，原告交付後，被告發有全面規則性之深橫
    條及白橫條之瑕疵，經被告通知，原告黃應儒廠長及乙○○於九十一年三月二十
    五日會同被告之甲○○於訴外人宏源檢驗廠看貨，並認定確有瑕疵，當時黃、王
    二人並要求被告衝出口，待客人扣款後再分攤。然告看貨物衝出口後，卻不願意
    於書面上確認，被告不得已於九十一年四月一日以異常通知單通知原告上述情事
    ，並要求速簽回此份異常通知單，否則全部退貨。原告接獲被告此通知單後，乃
    於翌日九十一年四月二日與織廠即立詮針織有限公司辛○○、染廠即光陽企業有
    限公司戊○○，與被告甲○○就此一瑕庛再進行確認，於當日確認系爭貨品有瑕
    疵，與會人員均同意可出口者先出，不要全部退貨，而出口者若被客戶扣款時，
    再分擔扣款金額。
  (2)嗣系爭布匹出口後，被告遭客戶扣款一百五十七萬九千九百七十九元，依當初協
    議分擔扣款金額，光陽公司分擔三十萬元並於九十一年八月二十二日簽字確認，
    立註公司分擔三十萬元亦於九十一年九月十二日簽字確認，然因瑕疵係原告造成
    應分擔最多之七十三萬零三百十一元，原告即推託不顧當時協議，故不簽字，反
    而提起本件訴訟，被告主張損害抵銷，原告不得再請求給付貨款。
三、原告主張被告於九十年十一月間起至九十一年三月底止陸續向原告訂購各式規格
    紗，貨款總計一百八十八萬零七百十八元（含稅八萬九千五百五十九元），原告
    已交貨並已開立統一發票予被告，惟被告僅給付一百一十萬九千五百六十八元外
    ，尚積欠原告七十七萬一千一百五十元貨款未清償等情，業據其提出應收帳款對
    帳單、送貨單為證（見支付命令聲請卷內），核所述之數量吻合，而被告對已支
    付貨款一百一十萬九千五百六十八元不爭執，自堪信為真實。
四、兩造之爭執點：
  (1)原告所交付之紗是否有瑕疵？
  (2)原告是否有同意就布匹瑕疵，如造成國外客戶對被告扣款時，其願意分擔七十三
    萬零三百十一元？
  (3)被告主張遭國外客戶扣款，所受損害與貨款抵銷，有無理由？
五、按二人互負債務，而其給付種類相同，並均屆清償期者，各得以其債務，與他方
    之債務，互為抵銷，民法第三百三十四條定有明文。經查：
  (1)被告抗辯原告提供之紗有品質瑕庛，造成布匹成品全面性橫條，原告否認之，惟
    就紗有瑕疵部分，被告已提出宏源開發企業有限公司之成品檢查表為證（見本院
    卷第七○頁至第一二四頁），該檢查表中亦記載有斷紗之瑕疵、透空橫紋瑕疵等
    情況，另證人庚○○（即宏源開發企業有限公司負責人）亦到院結證稱：「（提
    示被證一檢驗報告，檢驗當時發現『布』何處有問題？）是布全部都有橫條出現
    」、「（依據專業知識布有橫條發生係何原因造成？）布有橫條發生，大都有織
    、紗的問題，如果一批布產生橫條，如橫條有規則就可能是織、紗的問題，詳細
    的情形要經過仔細化驗才知道」、「（訊問證人紗如有瑕疵是否須經過染織後才
    知道？）染的時候才知道紗有沒有問題」等語（見本院卷第一五九頁至第一六一
    頁），由證人庚○○之證言，可知如係紗品質有瑕疵，需待染織後始可能發現，
    而系爭布匹中確實存在全面性橫紋之瑕疵存在。嗣本院就被告指稱有瑕疵之布匹
    成品，再次送請中國紡織工業研究中心鑑定，其鑑定結果認為「１溶除ＯＰ絲（
    彈性纖維）後，深淺部分的耐隆絲捲繞於紗板上有色差存在，且再進行剝色重染
    處理，剝白樣板以酸性染料重新染色後，仍有明顯深淺顏色橫條現象復現；２溶
    除耐隆絲後僅剩ＯＰ絲／布面時，無橫條現象復現，且組織外觀上其成環無差異
    性存在。綜合以上之分析結果，依常理研判造成來樣橫條之原因，係胚布就已潛
    藏存在，即混用到染料吸收率有變異，或是不同批號之耐隆絲所導致異常現象」
    ，有該鑑定報告附卷可參（見本院卷第二○三頁至第二○七頁），導致布匹全面
    性橫條紋之原因應係混用到染料吸收率有變異或是不同批號之耐隆絲所導致之異
    常現象，故被告抗辯原告所提供之紗品質有瑕疵，足可採信。
  (2)被告抗辯曾與原告及織廠、染廠負責人達成損失分擔協議，並提出分擔協議書面
    為證（見本院卷第五四頁），該紙分擔協議書記載「光揚分擔300000，立詮分擔
    300000，內新分擔730311，盈金分擔249668」等字句，原告否認有同意該項損失
    分擔額。證人戊○○（即染廠光陽企業有限公司）證稱：「（〈提示採購單〉知
    否九十一年三月兩造間買賣情形？）當時我及一位針織廠的老闆、內新紡織的廠
    長、經理及證人甲○○到包裝廠去看布，當初是因為布面看起來有橫條的瑕疵，
    大家前往檢查布匹後，共同書寫一份異常的確認書，只有確認有異常」、「（提
    示被證四是否後來有同意費用的分擔？）當時我是基於造成布商的不便，才同意
    扣款三十萬元」（見本院卷第六一頁、第六二頁），「我有表明只有染廠的問題
    我才要負責，紗、織的問題我不負責，當時沒有講說內新公司要負擔百分之六十
    以上的比例」（見本院卷第六四頁），參酌證人戊○○簽名之旁邊記載九十一年
    八月二十二日，另立詮公司辛○○簽名之旁邊記載九十一年九月十二日，原告、
    被告則未簽名，足證證人戊○○係於九十一年八月二十二日同意光揚公司分擔三
    十萬元，而立詮公司辛○○於九十一年九月十二日同意分擔三十萬元，原告則不
    同意分擔七十三萬零三百十一元損失，而不願意於分擔損失書面協議上簽字確認
    。
  (3)雖然證人甲○○（被告員工）證稱：「當時我有去福源驗布廠，當時內新公司的
    黃姓業務及廠長也有在場，異常通知書瑕疵原因欄第一點全面性橫條、白條、深
    條等在布匹的產品而言是不符合標準的，因為紗沒有辦法看出瑕疵，必須經過織
    染之後變成布，才知道紗的瑕疵在那裡，．．有一份的驗布報告，（提示被證四
    ）那是高級布，如果國外客戶扣款的話，由大家來分擔，如果是紗的問題，內新
    公司就要分擔損失的百分之六十以上」等語（見本院卷第六三頁），其證述如果
    係紗品質有瑕疵導致布匹有全面性橫條時，原告應分擔損失百分之六十以上，惟
    前揭分擔協議書上原告分擔之「730311」未有原告人員簽名確認，且證人戊○○
    證稱當時沒有提及原告應分擔金額之詳細數字，故本院認為對瑕疵之分擔金額因
    原告有異議，致當時兩造未能達成協議。
  (4)按買賣之物，缺少出賣人所保證之品質者，買受人得不解除契約或請求減少價金
    而請求不履行之損害賠償，民法第三百六十條前段定有明文。本件被告因原告所
    提供之紗品質有瑕疵，以致遭國外客戶ＬＯＮＥＴＥＸ　ＣＯＭＰＡＮＹ公司扣
    款美金四萬七千元，最後由被告分四期賠償予該國外客戶等情，業據其提出賠償
    文件（見本院卷第二四四頁）及匯款單（見本院卷第五○頁至第五三頁）為證，
    足可採信，故被告因原告給付之紗品質有瑕疵，受有美金四萬七千元之損害，依
    前揭規定，其可對原告請求債務不履行之損害賠償。如以匯率美金：台幣，一：
    三四計算，則所受損害為一百五十九萬元。其二人互負債務，且均為已屆清償期
    之金錢債務，故被告於原告請求貨款七十七萬一千一百五十二元之範圍內主張抵
    銷，為有理由。
六、綜上所述，本件原告得請求之貨款七十七萬一千一百五十二元，已因被告主張損
    害賠償抵銷而消滅，則原告再依貨款給付請求權，請被告應給付七十七萬一千一
　　百五十二元及自起訴狀繕本送達翌日起至清償日止，按年息百分之五計算之利息
  　，為無理由，不應准許，又其訴既經駁回，其假執行之聲請亦失所附麗，應一併
  　駁回之。
七、因本案事證已臻明確，兩造其餘主張陳述及所提之證據，均毋庸再予審酌，附此
    敘明。
八、訴訟費用負擔之依據：民事訴訟法第七十八條。
中　　　華　　　民　　　國　　九十三　　年　　十一　　月　　　三十　　日
                              　　民事第一庭  法  官    呂淑玲
正本係照原本作成
如對本判決上訴，須於判決送達後廿日內向本院提出上訴狀
中　　　華　　　民　　　國　　九十三　　年　　十一　　月　　　三十　　日
                                  　　        書記官    方美雲
